最高法院刑事判決　　　　　　九十六年度台上字第五三九七號
上　訴　人　台灣高等法院檢察署檢察官
被　　　告　甲○○
　　　　　　乙○○
　　　　　　丙○○
上列上訴人因被告等違反廢棄物清理法案件，不服台灣高等法院
中華民國九十三年十二月二十三日第二審判決（九十三年度上訴
字第三００七號，起訴案號：台灣台北地方法院檢察署九十一年
度偵字第四三三五號、第五六三四號，九十二年度偵字第二四
五四號），提起上訴，本院判決如下：
    主  文
原判決撤銷，發回台灣高等法院。
    理  由
本件原判決以公訴意旨略稱：被告甲○○綽號「小朱」，明知坐
落台北縣新店市○○段小粗坑小段五十之五、五十之十一地號土
地（詳細面積及位置均詳如台北縣新店地政事務所民國九十一年
十月九日北縣店地測字第０九一００一五二六九號函所附複丈成
果圖所示），分別係黃和年與中華民國所有，並經台灣省報請行
政院核定公告為山坡地，及水土保持法所稱之山坡地，未經同意
不得作為廢棄物之處理場所，且未依廢棄物清理法規定領有廢棄
物清除、處理許可文件，不得從事廢棄物儲存、清除、處理，竟
與朱昭安（業於九十一年五月二日死亡，另經檢察官不起訴處分
）、被告乙○○、被告丙○○共同出於概括犯意聯絡，自九十年
十一月二十八日起，至九十年十一月三十日止，由朱昭安以每台
三十五噸車輛，一車次廢棄物收取新台幣（下同）一千元之代價
，提供上開地號土地予甲○○傾倒、堆置廢棄物，甲○○即以每
車一千元代價僱用乙○○駕駛所有之車號ＧＸ—Ｍ二六號營業大
貨車、以每車次二百元代價僱用丙○○駕駛東展交通股份有限公
司所有之ＡＤ—六二九號營業大貨車，共同自台北縣新店市○○
路○段二一０巷口「台北矽谷」工地載運棄土（該棄土未依行政
院環境保護署『營建（建築）廢棄物再利用管理方式』之規定，
進行分類作業處理，而成為一般廢棄物），前往上開地號土地傾
倒，從事廢棄物儲存、處理之工作，造成表土破壞，改變原先地
貌，致生水土流失。嗣於九十一年十一月三十日上午十時三十分
，為警在上開地號土地當場查獲，並扣得營業大貨車二部（ＧＸ
—Ｍ二六號、ＡＰ—六二九號〔公訴人誤載為ＡＤ—六二九號〕
、挖土機一部、收執單（即「土尾單」）五張，因認被告甲○○
、乙○○、丙○○三人（下稱被告三人）係連續犯廢棄物清理法
第四十六條第一項第四款未領有廢棄物處理許可文件或未依許可
文件內容處理廢棄物之罪、水土保持法第三十二條第一項之從事
第八條第一項第五款處理廢棄物之罪、山坡地保育利用條例第三
十四條第一項違反第十條從事第九條第八款廢棄物處理等三罪，
三罪有法規競合關係, 應依特別法優於普通法之法理，適用廢棄
物清理法論罪科刑等語，經審理後認為不能證明被告三人犯罪，
因而維持第一審諭知其三人無罪之判決，駁回檢察官在第二審之
上訴，固非無見。
惟查被告甲○○於檢察官偵查中已供稱: 「從我到矽谷工地後，
他們二人（指被告乙○○、丙○○二人）就有在該處運廢土到他
處傾倒。我是受僱一家土方公司，我不知該公司名稱。我們公司
要將建築廢土載走，但我未認識很多貨運公司。天真公司的人就
代為找車來運廢土，運費找我請領。」、「（檢察官問：廢土為
何要載到直潭段小粗坑小段傾倒？）朱昭安找我。在九十年十一
月二十九日，朱昭安到工地找我，我不認識他。他說他要幾台土
種植東西，請我把土給他。我就送他土。運費仍舊由我們付。一
車次約八百元。詳情忘了。因為我們本來就要將廢土運走，所以
運費由我們付」、「（檢察官問：原來矽谷工地廢土運到何處？
）西濱公路」、「（檢察官問：是否知道，廢土不可隨意傾倒？
）知道，但朱安雄說他要種植，他是地主，我們的土有砂可以種
植，所以就給他了」等語（見偵字第四三三五號偵查卷第八十七
頁至第八十八頁背面）。證人謝德勳於第一審亦到庭具結證稱：
「我在新店矽谷的工地有承包挖棄土的工程，挖出來的棄土要倒
到一定的棄土的地方，即是桃園。所有車次都要倒到桃園去。為
何會倒到新店本案的土地，我不知道。我沒有叫甲○○去倒到本
案新店直潭的土地」等語（見第一審訴字卷第一九一頁、第一九
二頁）。雖甲○○嗣後於法院審理中翻異前詞，改稱：是謝德勳
叫伊（甲○○）告訴司機將廢土倒在新店直潭段等語，然其上揭
翻異之詞不特與謝德勳上揭證述不符，且與甲○○自己於檢察官
偵查中所為上揭供述情節不符。甲○○於法院審理中所為上揭辯
解，能否認為較其於偵查中供述可資採信？原審漏未進一步調查
相關證據，加以釐清，並明取捨判斷之心證理由，且未就被告
三人被訴違反水土保持法（即於上揭山坡地傾倒廢棄物，造成表
土破壞，水土流失）部分，明應論斷該部分無罪之理由。遽認
甲○○聽命於謝德勳，叫貨車司機乙○○、丙○○將廢土傾倒於
公訴意旨所指之上揭土地，被告三人均無於上揭國有及他人（黃
和年）土地傾倒廢棄物之犯意，而為其三人無罪之判決，自尚嫌
速斷，並有查證未盡及理由不備之違誤。檢察官上訴意旨執以指
摘原判決不當，非無理由，應認原判決有撤銷發回更審之原因。
據上論結，應依刑事訴訟法第三百九十七條、第四百零一條，判
決如主文。
中　　華　　民　　國　九十六　年　　十　　月   十一   日
                      最高法院刑事第八庭
                          審判長法官  陳　正　庸
                                法官  賴　忠　星
                                法官  林　開　任
                                法官  宋　　　祺
                                法官  吳　昆　仁
      本件正本證明與原本無異
                                      書  記  官
中　　華　　民　　國　九十六　年　　十　　月   十八   日
                                                    Ｍ
